臺灣屏東地方法院刑事判決　　　　　　 93年度交訴字第115號
公　訴　人　臺灣屏東地方法院檢察署檢察官
被　　　告　甲○○　男　38歲.
上列被告因公共危險等案件，經檢察官提起公訴（93年度偵字第
5600號），本院判決如下：
    主  文
甲○○服用酒類，不能安全駕駛動力交通工具而駕駛，處有期徒
刑貳月，如易科罰金，以佰元折算壹日。又駕駛動力交通工具
肇事，致人受傷而逃逸，處有期徒刑陸月，如易科罰金，以佰
元折算壹日。應執行有期徒刑柒月，如易科罰金，以佰元折算
壹日。
    事  實
一、甲○○於民國93年10月1 日19時許，參加高雄縣阿蓮鄉友人
    新婚喜宴，席間飲用清酒若干杯，詎其明知酒精已影響其控
    制力及注意力，顯已不能安全駕駛動力交通工具，竟仍於同
    日19時30分許酒後駕駛車牌號碼9F-1620 號自小客車，自前
    開飲酒處出發欲返回其位於屏東縣九如鄉之住處，於同日21
    時40許，沿屏東縣九如鄉○○路外側快車道由北往南方向行
    駛，途經九如路2 段與該路307 巷路口（即省道台3 線公路
    南下426.1 公里處），適有乙○○騎乘車牌號碼PBS-601 號
    重型機車，原沿同向行駛在甲○○右前方之機車道上，甲○○因注意力、判斷力受酒精影響，竟駕車偏離原行駛之車道
    ，在機車道上自後追撞乙○○所騎之機車，乙○○因而受有
    左側骨股頸骨折、頭部外傷併頭部3 公分及8 公分裂傷、多
    處擦傷及血腫、腦震盪、左肩、右手及雙足多處擦傷、胸部
    及腹部挫傷、上肢與下肢多處擦挫傷等傷害（傷害部分未據
    告訴），乙○○所騎之機車則倒下留有約51.3公尺之刮地痕
    ，且該機車之左側車殼掉落，甲○○所駕汽車之前擋風玻璃
    右下方、前保險桿右側、右照後鏡等處亦因而毀損，甲○○
    明知其已肇事致人受傷竟未立即下車救護，仍駕車加速逃逸
    ，嗣經丁○○駕車在後目擊，隨即追趕甲○○，並記下甲○○所駕車輛之車牌號碼後報警處理，經警循線通知甲○○到
    案，並於翌日即同年月2 日6 時36分許對甲○○施以呼氣酒
    精濃度測試，測得其呼氣所含酒精濃度仍達每公升0.05毫克
    ，始查知上情。
二、案經屏東縣警察局里港分局報請臺灣屏東地方法院檢察署檢
    察官偵查起訴。
    理  由
一、訊據被告甲○○固坦承於上揭時地酒後駕車，並與被害人乙○○發生事故之事實，惟矢口否認有何服用酒類不能安全駕
    駛動力交通工具及肇事致人受傷而逃逸之犯行，辯稱：伊駕
    車並未受酒精影響，伊回家後有吃麻油雞，當時係因有車自
    伊後方超車造成伊車輛之右後照鏡掉落，伊不知道撞到人，
    當時肇事路段在施工，伊以為撞到路邊之花盆或施工指示牌
    ，且伊係為追超伊車之人始未停車云云，經查：
  (一)按被告以外之人於警詢中之陳述，雖屬刑事訴訟法第159 條
    所稱之「審判外之陳述」，然證人丁○○、乙○○於警詢中
    之證述，此等證據方法經公訴人提出後，經本院於準備程序
    時詢問被告就此項證據方法之證據能力之意見，被告答以無
    意見，且至言詞辯論終結前未聲明異議，經本院審酌該陳述
    作成之情況，認該陳述符合刑事訴訟法第159條之5之規定，
    自得作為證據，合先敘明。
  (二)次按不能安全駕駛之認定標準，依一般人呼氣酒精成分達每
    公升0.55毫克以上者，肇事率為一般正常人之10倍，即已達
    不能安全駕駛，查本件被告甲○○已自承其於93年10月1 日
    19時許在高雄縣阿蓮鄉參加友人新婚喜宴，席間飲用清酒若
    干杯後，於同日19時30分許酒後駕車上路（見本院卷第16頁
    ），且被告於93年10月2 日6 時36分許經警以酒精濃度測試
    器施以酒精濃度測試，測得其呼氣所含之酒精濃度仍達每公
    升0.05毫克，有酒精濃度測定表1 紙（見警卷第15頁）在卷
    足憑，另本院向法務部法醫研究所函詢被告於肇事時呼氣所
    含之酒精濃度為何？據法務部法醫研究所回函：「因人體之
    代謝作用，血液中酒精濃度通常每小時下降約10~20mg/dL，
    依來文所述之情形，被測人甲○○酒測時間為93年10月2 日
    上午6 時36分，當時為肇事後9 小時又56分左右（肇事時間
    為93年10月1 日下午9 時40分），如估算肇事當時之呼氣酒
    精濃度，則由檢測時所得之數據推算當時其血中酒精濃度約
    為109. 33~208.67mg/dL （即0.109%~0.209%）， 血中酒精
    濃度約為呼氣酒精濃度之200 倍（該函誤載為2000倍）換算
    ，則肇事當時呼氣酒精濃度約為0.547~1.043mg/dL。」，有
    法務部法醫研究所93年12月31日法醫毒字第0930004865號函
    （見本院卷第20頁）附卷可稽。再被害人乙○○確遭被告駕
    車追撞而受傷等情，亦有道路交通事故現場圖、道路交通事
    故調查報告表(一)、(二)、診斷證明書各1 紙及相片18幀在卷足
    憑，又證人即本件承辦警員丙○○於本院審理時結證稱：被
    告在警局並沒有說有吃麻油雞等語（見本院卷第40頁），是
    被告於肇事時其呼氣酒精成分業已逾標準值並因而肇致本件
    車禍之發生，顯見被告已達不能安全駕駛動力交通工具之程
    度，被告所辯顯係事後卸責之詞，不足採信。
  (三)證人丁○○於警詢時證稱：伊於93年10月1 日21時40分許，
    在台3 線九如路2 段與該路307 巷路口前，看見1 輛9F-162
    0 號自小客車撞到人沒停車卻立即逃跑的案件，伊就立即緊
    追在後並清楚的記下肇事車輛的廠牌、顏色和車牌號碼，當
    時伊行駛在外側快車道，而肇事車輛行駛在伊右前方的機車
    道上，距離約10多公尺遠，伊原本專心注意看著前方，當行
    駛到車禍發生地點時，忽然聽見類似鐵器括地的聲音，並看
    見伊右前方的機車道上1 輛墨綠色自小客車的右後輪處路面
    出現摩擦火花，伊就特別注意該車，但當那輛肇事車超越火
    花後，赫然看見1 個人倒在地路邊，而那輛車非但未減速反
    而加速離去，伊馬上加速追去，記下該車車號9F-1620 號為
    福特牌墨綠色等語（見警卷第7 頁、第8 頁）；於本院審理
    時結證稱：當天伊開車在外車道，看到被告的車開在機車車
    道，好像要超車，汽車的右邊有看到火花，伊當時跟在被告
    的後方第1 台，被告應該是右側與別人撞擊，後來沒有幾秒
    就看到1 個人倒在地上，伊當時想要追上被告的車，被告都
    沒有停下來，伊追上去時被告好像有加速，現場道路是2 線
    道加1 個機車道，現場路邊應該沒有花盆，本來被告也是開
    在外車道，伊跟被告順向一路開，到了肇事地點被告才開往
    機車道而發生事故，車禍發生後被告的車速有變快，所以伊
    也開得更快去追被告，當時路上不會很暗，如果機車有打後
    燈，應該看得到，看到火花前沒有發現有車從伊右手邊超車
    等語（見本院卷第37頁、第38頁），證人丙○○於本院審理
    時結證稱：當天伊在外面巡邏，接到報案有民眾受傷，到現
    場後只看到受傷的民眾，沒有看到肇事者，在現場處理時值
    班同仁表示有人記得肇事車號，伊在現場處理完後就回辦公
    室查出車主及報案人，報案人原本不願出面作證，渠等跟報
    案人協調後報案人才願意出面，肇事車輛當時情形如警卷照
    片所示，被告之車輛擋風玻璃上有被害人血跡、毛髮，保險
    桿上留有被害人機車碎片，照後鏡有破損，被告到案後有實
    施酒測，有聞到酒味，但不是很重，被告說他當時在阿蓮鄉
    參加喜宴有喝酒，當時該路段沒有修路等語（見本院卷第39
    頁至第40頁），足證被告已自承酒後駕車，且其於肇事致被
    害人乙○○受傷後並未停車即逃離現場，經證人丁○○在後
    追趕記下車號報警後，始循線查知被告為肇事者。再被告車
    輛之車損狀況係在該車之前擋風玻璃右下方有破裂、前保險
    桿右側有凹陷、右照後鏡破損；而被害人機車之車損狀況則
    為左側車殼掉落，且被害人之頭髮及少許血跡均夾雜在被告
    車輛之擋風玻璃碎片中等情，亦有車損照片10紙（見警卷第
    29頁至第33頁）附卷可稽，又現場留有約51.3公尺之刮地痕
    ，亦有道路交通事故現場圖在卷足憑，顯見本件車禍撞擊力
    之大，造成被害人之毛髮於肇事後仍附著於被告車輛上，被
    告自無不知其肇事之理，而被告肇事後復加速駛離現場致證
    人丁○○追趕不及，堪認被告確有肇事致人受傷而逃逸之犯
    行，其辯稱以為是撞到花盆云云，顯非可採。
  (四)再證人乙○○於警詢時證稱：伊當時從朋友家正要回家才剛
    騎上台3線九如路機車道就被撞等語（見警卷第5頁反面），
    又本件車禍之括地痕起點係於道路距路面邊緣2.7 公尺處，
    有道路交通事故現場圖在卷足憑，是若如被告所辯：伊原本
    行駛在該路段外側快車道，有不明車輛自其右側超車云云，
    則該不明車輛焉有行駛在該路段機車道上而未撞擊被害人之
    理？且證人丁○○亦證稱伊跟在被告後面開，沒有發現有車
    從伊右手邊超車等語，亦如前述，足認並無被告所稱之不明
    車輛自其右側超車，另屏東縣九如鄉○○路2段與該路307巷
    路口（即台3線公路南下426.1公里處）及該路口前方，於93
    年10月1日當天及之前7天並無道路相關工程施工等情，有交
    通部公路總局第三區養謢工程處94年2月16日三工管字第094
    0021429 號函（見本院卷第27頁）在卷足憑，是被告所辯均
    係事後卸責之詞，不足採信，本件事證明確，被告服用酒類
    不能安全駕駛動力交通工具而駕駛及肇事致人受傷而逃逸之
    犯行均堪認定。
二、核被告甲○○所為，係犯刑法第185 條之3 之服用酒類不能
    安全駕駛動力交通工具而駕駛罪，及同法第185 條之4 之肇
    事致人受傷而逃逸罪。被告所犯2 罪間，犯意個別、行為互
    殊，應予分論併罰。爰審酌被告明知酒精成分對人之意識能
    力具有不良影響，酒後駕車對一般往來之公眾及駕駛人自身
    皆具有高度危險性，既漠視自己安危，尤枉顧公眾安全，且
    因而肇事，另其於肇事後竟未能對被害人乙○○即時救護，
    猶率爾逃逸，犯後仍飾詞冀圖卸責，未見悔意，惟已與被害
    人達成和解並已賠償損害，有和解書1 紙（見本院卷第19頁
    ）在卷足憑，所生危害尚屬輕微，及其犯罪之動機、目的、
    手段等一切情狀，就其所犯2 罪分別量處如主文所示之刑，
    並均諭知易科罰金之折算標準，併定其應執行之刑，以資懲
    儆。
據上論斷，應依刑事訴訟法第299 條第1 項前段，刑法第185 條
之3、 第185 條之4 、第41條第1 項前段、第2 項、第51條第5
款，罰金罰鍰提高標準條例第2 條，判決如主文。
本案經檢察官葉容芳到庭執行職務。
中　　華　　民　　國　　94　　年　　4 　　月　　12　　日
                  刑事第六庭    審判長法  官
                                      法  官
                                      法  官
以上正本證明與原本無異。
如不服本判決應於收受本判決送達後十日內向本院提出上訴書狀，
其未敘述上訴理由者，並得於提起上訴後十日內向本院補提理由
書狀（均須按他造當事人之人數附繕本）「切勿逕送上級法院」
                                書記官  莊正彬
中　　華　　民　　國　　94　　年　　4 　　月　　12　　日
附錄本判決論罪科刑法條全文：
刑法第185條之3
服用毒品、麻醉藥品、酒類或其他相類之物，不能安全駕駛動力
交通工具而駕駛者，處一年以下有期徒刑、拘役或三萬元以下罰
金。
刑法第185條之4
駕駛動力交通工具肇事，致人死傷而逃逸者，處六月以上五年以
下有期徒刑。
